【裁判字號】    95,上訴,1075
【裁判日期】    950629
【裁判案由】    毒品危害防制條例
【裁判全文】
臺灣高等法院臺中分院刑事判決        95年度上訴字第1075號
上  訴  人
即  被  告  甲○○
上列上訴人因毒品危害防制條例案件，不服臺灣臺中地方法院95
年度訴字第491號中華民國95年3月31日第一審判決（起訴案號：
臺灣臺中地方法院檢察署94年度毒偵字第6154號、移送併辦案號
：同署95年度毒偵字第720、762號），提起上訴，本院判決如下
：
    主  文
原判決關於施用第二級毒品及定執行刑部分撤銷。
甲○○連續施用第二級毒品，處有期徒刑陸月，扣案第二級毒品
甲基安非他命肆包（共含袋重約貳點捌柒公克）沒收銷燬之。
其他上訴駁回。
前項駁回上訴部分所處有期徒刑拾壹月，扣案第一級毒品海洛因
貳包（合計淨重零點貳伍公克，空包裝重零點伍公克）沒收銷燬
之，與第二項撤銷改判部分，應執行有期徒刑壹年肆月，扣案第
一級毒品海洛因貳包（合計淨重零點貳伍公克，空包裝重零點伍
公克）及第二級毒品甲基安非他命肆包（共含袋重約貳點捌柒公
克）均沒收銷燬之。
    事  實
一、甲○○前因施用毒品案件，經送觀察、勒戒結果，因認無繼
    續施用毒品之傾向，而於民國九十三年十二月三十一日釋放
    出所，並經臺灣臺中地方法院檢察署檢察官於九十四年一月
    十日，以九十三年度毒偵字第五一六六號為不起訴處分確定
    。詎其猶不思知戒絕毒癮，於前案觀察、勒戒執行完畢釋放
    後之五年內，另行基於施用第一級毒品海洛因之概括犯意，
    自九十四年六月間某日起至九十四年十二月十八日止，在其
    位於臺中市○區○○路七二巷一五號住處，以將海洛因摻入
    香菸內點火吸食之方式，連續施用海洛因多次，施用頻率不
    定。另基於施用第二級毒品甲基安非他命之概括犯意，於九
    十四年十月十二日後之某日起至九十四年十二月十八日止，
    在上開住處，以將甲基安非他命置於玻璃吸食器內點燃吸食
    之方式，施用甲基安非他命多次，施用頻率約每二至三日一
    次。嗣先於九十四年七月二十二日凌晨一時二十五分許，在
    上址為警查獲，經警採尿送驗結果，呈海洛因代謝物嗎啡陽
    性反應（本次驗尿雖同時呈甲基安非他命陽性反應，惟其此
    部分施用第二級毒品犯行，為原審法院九十四年度中簡字第
    二五一二號確定判決既判力所及）；再於九十四年十二月十
    八日晚間九時許，在臺中市○區○○路與梅亭街口為警查獲
    ，並當場扣得持有之海洛因二包（合計淨重零點二五公克，
    空包裝重零點五公克）、甲基安非他命四包（共含袋重約二
    點八七公克），經警採尿送驗結果，呈海洛因代謝物嗎啡陽
    性反應及甲基安非他命陽性反應。
二、案經台中市警察局第三分局報請台灣台中地方法院檢察署檢
    察官偵查起訴及台中市警察局第二分局報請同署檢察官偵查
    後移送原審併案審理。
    理  由
一、按除被告所犯為死刑、無期徒刑、最輕本刑為三年以上有期
    徒刑之罪或高等法院管轄第一審案件者外，於前條第一項程
    序進行中，被告先就被訴事實為有罪之陳述時，審判長得告
    知被告簡式審判程序之旨，並聽取當事人、代理人、辯護人
    及輔佐人之意見後，裁定進行簡式審判程序；除簡式審判程
    序及簡易程序案件外，第一審應行合議審判，刑事訴訟法第
    二百七十三條之一第一項、第二百八十四條之一分別定有明
    文。本件被告所涉係死刑、無期徒刑、最輕本刑為三年以上
    有期徒刑之罪或高等法院管轄第一審案件以外之罪，並於原
    審行準備程序時就被訴事實為有罪之陳述，原審合議庭依前
    揭規定，經評議結果，裁定改由一名法官獨任行簡式審判程
    序，先予敘明。
二、上訴人即被告甲○○經合法傳喚，無正當理由不到庭，據其
    前於原審審理時所述，其對於上開事實坦承不諱。且被告於
    九十四年七月二十二日第一次為警查獲後，經警採尿送驗結
    果，呈海洛因代謝物嗎啡陽性反應；於九十四年十二月十八
    日第二次為警查獲後，經警採尿送驗結果，呈海洛因代謝物
    嗎啡陽性反應及甲基安非他命陽性反應等情，有中山醫學大
    學附設醫院藥物濫用檢測中心2005/8/4、2005/12/29出具之
    尿液檢驗報告二份、台中市警察局第三分局委託驗尿液代號
    與真實姓名對照表、台中市警察局第二分局委託鑑驗代號與
    真實姓名對照表各一份在卷可稽。而被告第二次為警查獲時
    所扣得疑似毒品之白粉二包，經送鑑定結果，確實均含有海
    洛因成分，合計淨重零點二五公克，空包裝重零點五公克，
    有法務部調查局九十五年二月二十日調科壹字第一二○○一
    七三四一號鑑定通知書（見毒偵字第720號卷第12 頁）附卷
    可憑，並有該二包海洛因扣押可證；此外復有甲基安非他命
    四包（共含袋重約二點八七公克）扣案、扣押筆錄、扣押物
    品目錄表等在卷可資佐證，足見被告自白與事實相符，自堪
    憑採。次查，被告前因施用毒品案件，經送觀察、勒戒結果
    ，因認無繼續施用毒品之傾向，而於九十三年十二月三十一
    日釋放出所，並經臺灣臺中地方法院檢察署檢察官於九十四
    年一月十日，以九十三年度毒偵字第五一六六號為不起訴處
    分確定之事實，有臺灣高等法院被告前案紀錄表一份在卷可
    參，被告於前揭觀察、勒戒執行完畢釋放後五年內，再犯施
    用毒品犯行，亦堪認定。本案事證已臻明確，被告犯行堪予
    認定，自應依法論科。
三、按海洛因、甲基安非他命分別係毒品危害防制條例第二條第
    二項第一、二款所列之第一、二級毒品，不得非法施用。核
    被告所為，係犯毒品危害防制條例第十條第一項之施用第一
    級毒品罪及同條第二項之施用第二級毒品罪。被告因施用而
    持有海洛因、甲基安非他命之低度行為，分別為施用海洛因
    、甲基安非他命之高度行為所吸收，不另論罪。被告先後多
    次施用海洛因、甲基安非他命犯行，時間緊接，犯罪構成要
    件相同，顯係基於概括犯意為之，均為連續犯，應依刑法第
    五十六條規定，分別論以一罪，並各加重其刑。被告所犯施
    用第一、二級毒品二罪，犯意各別，行為互殊，罪名有異，
    應予分論併罰。被告於九十四年十二月十八日晚間九時許，
    在臺中市○區○○路與梅亭街口為警查獲，並當場扣得持有
    之海洛因二包、甲基安非他命四包，此部分持有行為，公訴
    意旨雖未敘及，然被告此部分持有行為與經起訴之施用行為
    間，有低度之持有行為為高度之施用行為所吸收之關係，屬
    實質上一罪，應為起訴效力所及，本院自得併予審理。原審
    認被告施用第二級毒品部分事證明確，予以論罪科刑，固非
    無見，惟原判決：1.認被告施用第二級毒品部分係屬連續犯
    ，並於理由欄敘明被告係基於概括犯意為之，然於事實欄卻
    未記載被告係基於概括犯意施用第二級毒品，事實與理由、
    主文矛盾，已有未洽；2.公訴意旨起訴被告施用第二級毒品
    之時間為「自同年（九十四年）九月十二日以後之某日不詳
    時間起至九十四年十二月十八日之某時止」，原判決認定被
    告施用第二級毒品之時間為「九十四年十月十二日後之某日
    起至九十四年十二月十八日止」，短於起訴認定之時間，原
    判決就被告於該段時間是否施用第二級毒品，未予敘明，亦
    有未合。被告提起本件上訴，並未具體指摘原判決有何不當
    或違法之處，其上訴雖無理由，惟原判決就被告施用第二級
    毒品部分既有上述可議之處，即屬無可維持，自應由本院將
    原判決關於此部分撤銷改判，執行刑部分因失所附麗，應一
    併撤銷。爰審酌被告業經觀察、勒戒執行完畢猶再施用第二
    級毒品不輟，顯無視國家杜絕毒品犯罪之禁令，其施用第二
    級毒品之行為除戕害自身健康外，並危害社會秩序，其本件
    施用之期間、次數，及犯後於原審審理時坦認罪行，態度尚
    屬良好等一切情狀，量處如主文第二項所示之刑，扣案甲基
    安非他命四包（共含袋重約二點八七公克），屬本案查獲之
    毒品，應依毒品危害防制條例第十八條第一項前段規定，宣
    告沒收銷燬。另被告施用第一級毒品部分，原判決適用毒品
    危害防制條例第十條第一項、第十八條第一項前段，刑法第
    十一條、第五十六條等規定，並審酌被告業經觀察、勒戒執
    行完畢猶再施用第一級毒品不輟，顯無視國家杜絕毒品犯罪
    之禁令，其施用第一級毒品之行為除戕害自身健康外，並危
    害社會秩序，其本件施用之期間、次數，及犯後於原審審理
    時坦認罪行，態度尚屬良好等一切情狀，量處被告有期徒刑
    十一月，並敘明扣案海洛因二包（合計淨重零點二五公克，
    空包裝重零點五公克），屬本案查獲之毒品，不問屬於犯人
    與否，均應依毒品危害防制條例第十八條第一項前段規定，
    宣告沒收銷燬（按：海洛因之外包裝因有海洛殘留，難以析
    離，此有法務部調查局93年3月19日調科壹字第09300113060
    號函可參，自應一併視為毒品，併予敘明）。核原判決此部
    分認事用法均無違誤，量刑亦稱妥適，被告上訴意旨並未具
    體指摘原判決此部分有何不當或違法之處，其上訴為無理由
    ，應予駁回。惟此駁回上訴部分與前揭撤銷改判部分，應定
    其執行刑如主文第四項所示。另警方於九十四年七月二十二
    日所查扣之海洛因一包（淨重零點零七公克，空包裝重零點
    一六公克）及注射針筒、杓子各一支，其中海洛因一包業經
    被告轉讓予寄宿之廖玟婷，而注射針筒及杓子各一支則係供
    廖玟婷施用海洛因所用之物，已據被告供明在卷，核與其本
    案施用毒品犯行無直接關連，爰不於本案中宣告沒收或沒收
    銷燬之，併予敘明。
四、公訴意旨另以：被告自九十四年九月十二日以後之某日起至
    本院前開認定被告開始施用第二級毒品時間前，仍有多次施
    用第二級毒品之行為，認被告此部分所為亦涉犯毒品危害防
    制條例第十條第二項罪嫌。經查，被告於原審審理時稱其施
    用甲基安非他命，係於前案判決確定後開始施用等語；而被
    告前案因施用第二級毒品經原審法院以94年度中簡字第2512
    號判決判處有期徒刑四月，如易科罰金以（銀元）參佰元折
    算一日，該案係於九十四年十月十二日確定，此有該案判決
    及臺灣高等法院被告前案紀錄表各一份在卷可稽，是被告應
    係自九十四年十月十二日後之某日起始再另行起意施用甲基
    安非他命，此外復查無其他積極明確之證據足資認定被告在
    上開期間有公訴意旨所指之犯行，不能證明被告犯罪，惟因
    公訴人認被告所涉此部分犯行與前開經論罪科刑之連續施用
    第二級毒品犯行間有連續犯裁判上一罪之關係，爰不另為無
    罪之諭知，併予敘明。
五、被告甲○○經合法傳喚，無正當理由不到庭，爰不待其陳述
    ，逕行判決。
據上論結，應依刑事訴訟法第三百七十一條、第三百六十八條、
第三百六十九條第一項前段、第三百六十四條、第二百九十九條
第一項前段，毒品危害防制條例第十條第二項、第十八條第一項
前段，刑法第十一條、第五十六條、第五十一條第五款，判決如
主文。
本案經檢察官簡文鎮到庭執行職務。
中    華    民    國    95    年    6    月     29    日
            刑事第四庭  審判長法  官  洪  耀  宗
                              法  官  劉  登  俊
                              法  官  江  德  千
上列正本證明與原本無異。
施用第一級毒品部分，得上訴。
施用第二級毒品部分，不得上訴。
如不服本判決應於收受送達後十日內向本院提出上訴書狀，其未
敘述上訴之理由者並得於提起上訴後十日內向本院補提理由書（
均須按他造當事人之人數附繕本）。
                              書記官  吳  麗  琴
中    華    民    國    95    年  6    月    30       日
【附錄論罪科刑法條】
毒品危害防制條例第十條
施用第一級毒品者，處六月以上五年以下有期徒刑。
施用第二級毒品者，處三年以下有期徒刑。
                                                      Ａ


司法院資訊處製作；財團法人民間司法改革基金會備份。
